【裁判字號】    89,易,4909
【裁判日期】    900814
【裁判案由】    偽造文書等
【裁判全文】
臺灣高雄地方法院刑事判決                        八十九年度易字第四九九號
    公  訴  人  臺灣高雄地方法院檢察署檢察官
    被      告  乙○○
    選任辯護人  陳里己
                蔡淑媛
                歐陽志宏
右列被告因偽造文書案件，經檢察官提起公訴（八十九年度偵字第一九八二號），本
院判決如左：
    主  文
乙○○無罪。
    理  由
一、公訴意旨略以：被告乙○○係址設高雄市○鎮區○○街十一號「翰正工程顧問有
    限公司」（以下簡稱翰正公司）之負責人，乃係依法應納稅之義務人。詎乙○○
    明知丙○○於民國八十五年間，並未在翰正公司工作及支薪，竟利用其名義填具
    八十五年度（自八十五年一月起至同年十二月止）新資（免）扣繳單申報稽徵機
    關虛列薪資二十七萬五千元，以此方法逃漏營利事業所得稅，足以生損害於及稅
    捐稽徵機關對於稅捐稽徵之正確性，因認被告乙○○涉有刑法第二百十四條之使
    公務員登載不實罪及稅捐稽徵法第四十一條之逃漏稅捐罪嫌。
二、按犯罪事實應依證據認定之，無證據不得推定其犯罪事實；又不能證明被告犯罪
    者，應諭知無罪之判決；刑事訴訟法第一百五十四條、第三百零一條第一項分別
    定有明文。所謂證據，須適於為被告犯罪事實之證明者，始得採為斷罪資料，如
    未能發現相當證據，或證據不足以證明，自不能以推測或擬制之方法，以為裁判
    基礎。又告訴人之告訴，係以被告受刑事訴追為目的，是其陳述是否與事實相符
    ，仍應調查其他證據以資審認（最高法院五十三年台上字第二七五○號、四十年
    台上字第八十六號、五十二年台上一三○○判例參照）。另被害人之陳述，固得
    採為認定犯罪事實之證據資料，然其為訴訟上之證明，仍應調查其他補強證據，
    以證明其陳述確有相當之真實性，而為通常一般人均不致有所懷疑，始得據為有
    罪之認定（最高法院八十三年度台上字第三四一一號判決意旨參照）。
三、公訴意旨認被告涉有上開使公務員登載不實罪及稅捐稽徵法第四十一條之逃漏稅
    捐罪嫌，無非係以被告稱：伊二、三天到工地乙次，工人約有二十人，少時，有
    五個人左右等語。衡諸常情，工地只有二十人，少時，有五人左右，則被告二、
    三天到工地乙次，何以不知被害人丙○○有無在工地？況土木工程在下雨天常不
    能正常施工，並非每日工作皆明工作。本件被告無視被害人是否天天上班，且以
    整年之薪資申報，其與常情有違。並有丙○○之各類所得扣繳暨免扣繳憑單乙紙
    在卷可資佐證為其論據。
四、訊據被告乙○○固坦承有於右揭時、地，以丙○○名義申報請領薪資並製成各類
    所得扣繳暨免扣繳憑單之事實，惟堅決否認有何逃漏稅捐犯行，辯稱：伊把工作
    發給工頭，工頭再將他們請的工人的薪資報表明細交給我報薪資，工頭的名字是
    丁○○、甲○○，我印象丙○○有在工頭那裡工作，我有告訴他丁○○是向我拿
    工作做，我發給丁○○與甲○○的工資有二百多萬，由他們再將薪水轉交給工人
    ，他們是我的承包商。因為丁○○與甲○○當時沒有設立公司，所以由我直接發
    扣繳憑單給莊、與王所僱請的工人，我印象中丙○○在丁○○那裡有工作半年之
    久，他平均壹個月工作二十多天，這個工程是我向某家營造廠承包的等語。
五、按公訴人所指被告涉嫌之證據，除丙○○之指述外，其他證據資料係用以證明翰
    正公司曾申報丙○○於八十五年一月起至十二月止受領翰正公司二十七萬五千元
    之事實。經查，證人即檢舉人丙○○於本院審理時證稱：我受僱於甲○○，我八
    十四年受僱於甲○○，但八十五年我並沒有受僱於甲○○，翰正公司發給我的薪
    資憑證是八十五年度的，我並沒有在翰正公司工作過。我不認識丁○○，我八十
    五年度都在家裡，我受僱於甲○○，每天二千五百元，一個月約工作十五到二十
    天。我在甲○○那裡工作半年多，一個月約做二十多天，約領四萬多，我並不知
    道甲○○將我薪資報到被告的公司，我向甲○○領的薪資與被告公司報的薪資差
    不多。又證人甲○○於本院審理時亦到庭證稱：八十四年與八十五年度我向被告
    承包工程，我是包工，不是領被告薪水。我承包金額約二百多萬左右，我並沒有
    設立公司，我承包的是邊坡噴漿工程，這工程是丁○○向被告承包，工作是被告
    找丁○○，丁○○再找我作，錢的部分我是向丁○○拿的，丁○○有沒有公司，
    我並不知道等語。核與被告所辯：我工作交給丁○○，丁○○承包的是噴漿工程
    ，這案的工資是兩百多萬，他們二人都沒有公司，我約有請他們二人做柴山的二
    、三件工程，工程時間約是八十四年底到八十五年，工錢部分我是交給丁○○和
    甲○○，丁○○和甲○○兩人是如何算帳我並不知道，他們兩人都只是代工等語
    大致相符。而丙○○既確有受僱於甲○○，工作了半年多，一個月約做二十多天
    ，約領四萬多，為證人即檢舉人范明雄所證稱，依此計算范明雄所得亦約二十四
    萬元至三十餘萬元間，甲○○向被告所經營之翰正公司承包工程後，以其發給丙○○工資為由向丙○○取得身分證交由被告所經營之翰正公司申報營利事業所得
    稅二十七萬五千元，亦屬合理，尚難認被告有逃漏稅足以生損害於捐稽徵機關對
    於稅捐稽徵之正確性而有刑法第二百十四條之使公務員登載不實罪及稅捐稽徵法
    第四十一條之逃漏稅捐罪嫌。此外，復查無其他證據足證被告有何行使偽造文書
    及逃漏稅捐犯行，參諸前引法條之意旨，自應為無罪之諭知。據上論斷，應依刑
    事訴訟法第三百零一條第一項，判決如主文。本件經檢察官洪期榮到庭職行執務
    。
中      華      民      國      九十      年      八      月    十四    日
                                  臺灣高雄地方法院刑事第六庭
                                      法  官  張世賢
右正本證明與原本無異。
如不服本判決，應於判決送達後十日內，向本院提出上訴狀。
                                      書記官  蔡琬玲
中      華      民      國      九十      年      八      月    十四    日


司法院資訊處製作；財團法人民間司法改革基金會備份。
